【裁判字號】    92,台抗,298
【裁判日期】    920612
【裁判案由】    通常保護令
【裁判全文】
最高法院民事裁定                                九十二年度台抗字第二九八號
    再抗告人  甲○○
右再抗告人因與相對人乙○○間通常保護令事件，對於中華民國九十二年三月三十一
日台灣高等法院裁定（九十一年度家護抗字第二三一號），提起再抗告，本院裁定如
左：
    主  文
原裁定關於廢棄命相對人應遠離再抗告人工作場所至少一百公尺以上暨該程序費用部
分廢棄，應由台灣高等法院更為裁定。
    理  由
本件再抗告人聲請意旨略以：伊之夫即相對人乙○○於民國九十一年六月二十六日下
午八時三十分許，在台北縣板橋市○○路○段一００號一三樓，因伊安裝「第四台」
更動插座而心生不滿，遂與伊發生爭執，進而撲向伊，先勒住伊脖子，再用右手毆打
伊左臉，於伊將相對人推開後，相對人又用右腳踹伊之腹部，並用右膝將伊頂住於牆
壁上，嗣經伊奮力將相對人推開，報警處理，因而致伊受有左臉部挫傷、腹部挫傷、
右頸部二處瘀傷、前胸瘀傷等傷害，相對人已對伊實施身體上不法侵害行為，而發生
家庭暴力事件，並有繼續遭受相對人實施不法侵害之虞，有戶籍登記簿謄本、驗傷診
斷證明書影本等件可稽，為此依家庭暴力防治法之規定，聲請核發該法第十三條第二
項第一、二、四款內容之保護令等語。經台灣板橋地方法院（下稱板橋地院）裁定命
相對人不得對再抗告人實施身體或精神上不法侵害之行為，亦不得為騷擾、通話之聯
絡行為，並應遠離再抗告人住居所及工作場所均至少一百公尺。相對人不服，對之提
起抗告。原法院即抗告法院以：兩造於前揭時地發生爭執，相對人進而對再抗告人實
施身體之不法侵害，使再抗告人身體多處受傷，嗣再抗告人即離開台北縣板橋市○○
路○段一００號一三樓住處，而住於同市○○路○段二三四巷六七號七樓處，然兩造
間感情已然不睦，再抗告人如欲返回原住處或取出所有物品，依證人即大廈管理委員
會總幹事吳恩恕所證述，均經報警並協同警員及總幹事進出，顯見兩造仍隨時處於可
能暴發爭端，再抗告人則亦有繼續受家庭暴力之虞，是再抗告人聲請法院核發家庭暴
力防治法第十三條第二項第一、二、四款內容之保護令，自應准許。板橋地院為此核
發通常保護令，命相對人不得對再抗告人實施身體或精神上不法侵害之行為；不得直
接或間接對於再抗告人為騷擾及通話之聯絡行為；並應最少遠離再抗告人在台北縣板
橋市○○路○段二三四巷六七號七樓住居所一百公尺以上，經核並無不合（此部分已
經裁定確定）。至相對人係設址於台北市○○○路○段五號八樓之三、十樓之利元鼎
實業股份有限公司（下稱利元鼎公司）及利珩實業有限公司（下稱利珩公司）之業務
實際經營人，該二公司雖登記負責人為再抗告人，但平日係由相對人經營，再抗告人
並未參與業務之經營，僅於公司需開立支票時，經實際負責之相對人批准後，始交由
再抗告人至保管印鑑之銀行取出印鑑用印。本件兩造交惡後九十一年六月二十八日，
公司之帳冊已被迫交出予再抗告人等情，已據證人即該公司前會計兼業務助理劉貞宜
證述甚明，是前揭敦化南路二段五號八樓之三、十樓為相對人日常上班處所，且為實
際執行公司業務之所在，乃再抗告人於兩造間已生嫌隙之後，藉由保護令之聲請，令
相對人應遠離平日上班及經營業務之處所，即前揭敦化南路二段五號八樓之三處所至
少一百公尺以上，並接收公司帳冊等，再抗告人即無異以此手段達到前揭二家公司接
手經營之目的，核與保護令之保護受害之一方免於受家庭暴力之本質不符，乃板橋地
院疏未注意及此，依聲請而核發此部分保護令，經核則有未合云云。爰將板橋地院命
相對人應遠離再抗告人工作場所：台北市○○○路○段五號八樓之三至少一百公尺以
上之部分裁定予以廢棄，其餘部分維持板橋地院之裁定，駁回相對人其餘抗告。再抗
告人對原裁定廢棄板橋地院之裁定部分，對之提起再抗告。
惟查相對人乙○○曾稱：按利元鼎公司與利珩公司其登記之負責人雖為再抗告人甲○
○，唯事實上兩家公司早已區分為利元鼎公司經營禮品業務，其盈收歸再抗告人所有
；至於利珩公司係經營電子業務，其實質上運作與盈收則歸相對人所有，此本為兩方
在此之前之共識。即再抗告人同意相對人利用利珩公司名義運作……等語（見原法院
卷第一一二頁）。準此，則利元鼎公司究係由再抗告人抑或相對人經營及實際運作，
即有探求之餘地。原法院未為詳加調查審認，即謂再抗告人僅為上開兩家公司登記負
責人而已，未負責實際業務，實際經營人為相對人已嫌速斷。則上開公司場所是否為
再抗告人工作處所，果爾，則再抗告人主張應命相對人遠離，以保護其免受暴力之侵
害，自有發回詳加查明之必要。又原裁定既認板橋地院諭知相對人應遠離再抗告人工
作場所至少一百公尺以上為不當，僅將該部分裁定予以廢棄，惟對再抗告人此部分聲
請應如何處理，則未諭知，亦有疏漏。再抗告論旨，指摘原裁定關此部分違背法令，
求予廢棄，非無理由。
據上論結，本件再抗告為有理由。依家庭暴力防治法第十九條第二項、非訟事件法第
二十八條、民事訴訟法第四百九十二條第二項，裁定如主文。
中      華      民      國    九十二    年      六      月     十二     日
                              最高法院民事第五庭
                                  審判長法官  朱  錦  娟
                                        法官  顏  南  全
                                        法官  許  澍  林
                                        法官  葉  勝  利
                                        法官  劉  福  聲
      右正本證明與原本無異
                                              書  記  官
中      華      民      國    九十二    年      六      月    二十五    日
                                                                       ：


司法院資訊處製作；財團法人民間司法改革基金會備份。
